臺灣桃園地方法院刑事判決　　　　　　　95年度訴字第2608號
公　訴　人　臺灣桃園地方法院檢察署檢察官
被　　　告　乙○○
選任辯護人　李韶生律師
上列被告因強盜案件，經檢察官提起公訴（九十五年度偵字第
二三八三三號），本院判決如下︰
    主  文
乙○○意圖為自己不法之所有，攜帶兇器，以強暴至使不能抗拒
，而取他人之物，處有期徒刑柒年肆月。扣案水果刀壹把沒收。
    事  實
一、乙○○於民國九十五年十一月十日下午二時許，前往位在桃
    園縣大溪鎮○○路一九一號之「柯琳便利商店」打玩電動機
    臺，損失新臺幣（下同）一萬六千餘元後，返回其位於桃園
    縣大溪鎮美華里六鄰一之十一號之住處。乙○○返家後因不
    甘損失，竟萌生意圖為自己不法所有之犯意，自其住處拿取
    其所有客觀上足對人之生命、身體、安全構成危險之水果刀
    一把後，於同日下午三時四十分許再度至「柯琳便利商店」
    ，見負責人甲○○坐於櫃檯處，乙○○立即取出水果刀先指
    向甲○○之脖子，大聲喝令其交付財物，復繞過櫃檯以水果
    刀架住甲○○之脖子，而對甲○○為強暴行為，至使甲○○
    心生畏懼不能抗拒而打開抽屜，並交付現金一萬零八百元予
    乙○○，乙○○得手後即欲騎乘機車逃離現場。因甲○○之
    兒子丙○○恰於「柯琳便利商店」隔壁理髮店，甲○○立即
    敲擊隔間之門板，丙○○聞聲立即返回，而與據報前來之警
    員當場制伏正欲離去之乙○○，因而查獲上情，並扣得水果
    刀一把。
二、案經桃園縣政府警察局大溪分局報請臺灣桃園地方法院檢察
    署檢察官偵查起訴。
    理  由
一、訊之被告乙○○坦承有於上開時、地持其所有之水果刀一把
    ，架住被害人甲○○之脖子，並取得現金一萬八百元等情，
    而被告之選任辯護人則為被告辯護稱：被告當時已因酒醉，
    而陷入心神喪失或精神喪弱之狀態云云。本院經查：
  (一)被告有於上開時、地，持其所有之水果刀一把，架住被害人
    甲○○脖子，並取得現金一萬八百元乙節，業據被告於本院
    審理時坦承不諱，核與證人甲○○於檢察官訊問及本院審理
    時及證人丙○○於本院審理時證述相符，復有被告所有之水
    果刀一把扣案可資佐證。
  (二)被告之選任辯護人雖以前詞為被告辯護，惟被告於警詢、偵
    查及本院調查時均自承伊係因不甘損失，故方返回柯琳便利
    商店，且參酌被告係自其住處拿取水果刀後，再騎乘機車至
    案發地點，復向被害人表示將其所輸的錢返還，於取得財物
    後，尚知要逃離現場，綜合上情以觀，足見被告於案發前對
    於外界事理及人情事物均能明辨瞭解，並無心神喪失或精神
    耗弱之情，雖證人甲○○、丙○○於本院審理時均證稱：被
    告於一開始進入店內打電動時，就有聞到被告身上有酒味，
    而被告於店內打電動時也有在喝啤酒等語惟此僅能證明被告
    於案發前確有飲酒，尚非據此即論被告於案發時精神狀況已
    達精神耗弱或心神喪失之情形，是被告選任辯護人前揭所辯
    ，尚難採信。
二、綜上所述，本件事證明確，被告犯行洵堪認定，應依法論科
    。
三、按刑法上強盜罪之所謂強暴、脅迫，祇須抑壓被害人之抗拒
    或使被害人身體上、精神上，處於不能抗拒之狀態為已足，
    其暴力縱未與被害人身體接觸，仍不能不謂有強暴、脅迫行
    為（最高法院二十年非字第八四號判例、二二年上字第三一
    七號判例意旨可資參照）。是只須行為人對行為客體或行為
    客體以外之人或物，施以強制之不法腕力使人不能抗拒即屬
    強暴。被告拿出水果刀架住被害人脖子，所使用方法顯已屬
    強制之不法腕力，而該當強暴行為甚為明確。又刑法第三百
    二十一條第一項第三款所謂兇器，其種類並無限制，凡客觀
    上足對人之生命、身體、安全構成威脅，具有危險性之兇器
    均屬之，被告持以強盜財物之水果刀，用以攻擊人體足以致
    傷，自屬刑法第三百二十一條第一項第三款所稱兇器，要無
    疑義。是核被告所為，係犯刑法第三百三十條第一項之加重
    強盜罪。公訴意旨於犯罪事實欄已明確記載被告持水果刀強
    盜，惟於證據並所犯法條欄卻係記載被告所為係犯刑法第三
    百二十八條第一項之強盜罪，而蒞庭檢察官亦於本院審理時
    說明原起訴記載被告所犯法條部分係屬誤載，並當庭更正本
    件被告所犯法條係刑法第三百三十條第一項之加重強盜罪（
    詳見本院九十六年一月十九日審理筆錄第二頁），併此敘明
    之。爰審酌本件被告係因打玩電玩，不甘損失金錢，一時衝
    動始犯下本案，所為非是，惟其犯罪後坦承犯行，表達悔改
    之意，並斟酌被告並未傷及被害人等一切情狀，量處如主文
    所示之刑，以示警懲。扣案之水果刀一把，為被告所有，且
    係供其遂行本件強盜犯行所用之物，業據被告供承在卷，爰
    依刑法第三十八條第一項第二款宣告沒收之。
據上論斷，應依刑事訴訟法第二百九十九條第一項前段，刑法第
第三百三十條第一項、第三百二十一條第一項第三款、第三十八
條第一項第二款，判決如主文。
本案經檢察官董良造到庭執行職務。
中　　華　　民　　國　　96　　年　　2 　　月　　2 　　日
                        臺灣桃園地方法院刑事第十庭
                                審判長法   官  江德民
                                      法   官  許炎灶
                                      法   官  柯姿佐
上正本證明與原本無異。如不服本判決，應於判決送達後10日內
向本院提出上訴狀（應附繕本），上訴於臺灣高等法院。
                                      書記官  蔡紫凌
中　　華　　民　　國　　96　　年　　2 　　月　　2 　　日
中華民國刑法第330 條（加重強盜罪）
犯強盜罪而有第321 條第1 項各款情形之一者，處7 年以上有期
徒刑。
